臺灣高等法院臺中分院刑事判決　　　　96年度上訴字第1516號
上　訴　人　臺灣臺中地方法院檢察署檢察官
上　訴　人
即　被　告　乙○○
　　　　　　　　　　現於臺灣臺中監獄執行中
選任辯護人　何崇民律師
上列上訴人因被告違反毒品危害防制條例案件，不服臺灣臺中地
方法院96年度訴字第340號中華民國96年4月13日第一審判決（起
訴案號：臺灣臺中地方法院檢察署95年度偵字第27844號)，提起
上訴，本院判決如下：
    主  文
原判決撤銷。
乙○○販賣第一級毒品，未遂，累犯，處有期徒刑捌年陸月，扣
案第一級毒品海洛因貳包（各含袋重1.9公克及2.25公克)沒收銷
燬之，扣案搭配0000000000號行動電話機具壹支（不含SIM卡)沒
收。
    犯罪事實
一、乙○○曾於民國 91年4月18日、92年8月9日，因毒品危害防
    制條例案件，經臺灣彰化地方法院以 91年度訴字第228號、
    92年度訴字第780號，分別判處有期徒刑10月、1年確定，嗣
    兩案接續執行，於 94年7月22日假釋出監，並於94年9月4日
    假釋期滿未經撤銷假釋而執行完畢。詎其仍不知悔改，緣林
    山照因有施用第一級毒品海洛因之惡習，於 95年12月4日晚
    間，為警查獲其持有槍砲後，向警方供承自己有施用海洛因
    之情形，並表示願意配合警方辦案追查毒品上游。林山照遂
    在警員授意下，自當日晚間11時17分起，先後多次以其持用
    之0000000000號行動電話，撥打乙○○所有之0000000000號
    行動電話，佯稱要向乙○○購買1錢、計新臺幣（下同）3萬
    元之第一級毒品海洛因。而乙○○明知海洛因為政府公告列
    管之第一級毒品，依法不得販賣，竟意圖營利，基於販賣海
    洛因之犯意，允諾販賣海洛因予林山照，雙方並約定於同年
    12月5日凌晨零時30分許，在臺中市○○路 ○段118號澄清醫
    院門口交易，林山照隨即由警員帶同前往澄清醫院門口等候
    。待約定時間屆至，果見乙○○駕駛車號7870－PS號自小客
    車抵達現場，警員即上前表明身分並予盤查，當場在乙○○
    腰際褲袋內扣得海洛因2包（各含袋重1.9公克及2.25公克）
    ，並在乙○○車內扣得上述其所有之0000000000號行動電話
    1支（含SIM卡）。
二、案經南投縣政府警察局南投分局報告臺灣臺中地方法院檢察
    署檢察官偵查起訴。
    理    由
一、按被告以外之人於檢察事務官、司法警察官或司法警察調查
    中所為之陳述，與審判中不符時，其先前之陳述具有較可信
    之特別情況，且為證明犯罪事實存否所必要者，得為證據，
    刑事訴訟法第159條之2定有明文。而所謂「較有可信之特別
    情況」，應就前後陳述時之各種外部情況進行比較，以資決
    定何者外部情況具有可信性，所稱之「外部情況」，一般應
    考量：(1)證人作證時間之間隔：即證人之陳述是否係在記憶
    猶新之情況直接作成；(2)有意識的迴避：即證人先前陳述時
    若被告未在場，證人直接面對詢問警員所為陳述應較為坦然
    ；(3)受外力干擾：即證人單獨面對司法警察（官）所為之陳
    述，程度上較少會受到強暴、脅迫、詐欺、利誘或收買等外
    力之影響，其陳述應較趨於真實；(4)事後串謀：即證人對警
    察描述其所目睹情形，因較無時間或動機去編造事實，客觀
    上亦較難認與被告間有勾串情事，其陳述具有較可信性；(5)
    警詢時有無辯護人、代理人或親友在場：如有上開親誼之人
    在場，自可期待證人為自由從容之陳述，其證言之可信度自
    較高；(6)警詢所製作之筆錄記載是否完整：如上開筆錄對於
    犯罪之構成要件、犯罪態樣、加重減輕事由或起訴合法要件
    等事實或情況，均詳實記載完整，自可推定證人之陳述，與
    事實較為相近，而可信為真實。故證人之陳述係在上開特別
    可信之情況下所為，則虛偽陳述之危險性不高，雖係審判外
    之陳述，或未經被告反對詰問、對質，仍得承認其有證據能
    力。查，證人林山照於警詢時之證述，雖屬被告以外之人於
    審判外之言詞陳述，且與其事後於原審所述不同（詳如後述
    ）而被告之辯護人亦主張不得作為證據。然查，林山照於當
    日凌晨零時30分許，配合警員逮捕被告之後，旋即於當日凌
    晨 5時製作警詢筆錄，林山照當時記憶最為清晰，其所為之
    陳述應不致有誤記或遺漏之情形；又林山照於製作警詢筆錄
    當時雖有毒癮發作之情形，且係在凌晨所製作，但警員係經
    林山照之同意，始於夜間製作筆錄，而林山照亦無因毒癮發
    作而影響其陳述（詳如後述），是其警詢筆錄應係出於林山
    照自由意思所為，警員亦無不法取供之情形；另林山照所供
    核與其與被告之通聯情形相符，並與被告於警詢供述案發當
    時係與證人約在澄清醫院交易毒品之情節一致，是依上開說
    明，林山照之警詢筆錄應較其於原審所證具有可信之特別情
    況，且為證明被告犯罪事實存否所必要，應有證據能力，合
    先敘明。
二、訊據被告固坦承與林山照電話聯繫後，雙方約定於上開時、
    地見面，嗣其攜帶扣案之海洛因抵達現場，而為警查獲之事
    實不諱，惟矢口否認有何販賣海洛因未遂犯行，辯稱：伊曾
    於 95年12月3日，與林山照各出1萬6千元，而一起到臺中市
    ○○路向綽號「瘋子」之人購買 1錢之海洛因。查獲當天伊
    與林山照約見面，也是要一起去跟「瘋子」買海洛因，伊並
    非要賣海洛因給林山照（見原審卷第19、20頁）云云。然查
    ，被告確有販賣毒品海洛因予林山照未遂之犯行，分述如下
    ：
  (一)證人林山照於95年12月5日警詢時證述：「．．95年12月5日
    凌晨零時許，我坐在警方的車內，然後我以自己的手機（00
    00000000）打給乙○○（0000000000），電話中我向乙○○
    說要跟他購買1錢的海洛因毒品，價錢是3萬元，雙方就約在
    臺中市澄清醫院門口交易，同日凌晨零時30分許，我見乙○
    ○開車過來，經我確認是乙○○的車子和本人後，警方便上
    前盤查」、「我是兩個星期前在一次朋友聚會中認識乙○○
    ，乙○○曾向我說他有門路可以拿到海洛因毒品，並留下他
    的手機號碼給我，我才知道乙○○有在販賣毒品」等語（見
    警卷第9、10頁）。
  (二)證人即查獲被告之南投分局南投派出所警員陳志科於原審證
    稱：「當天我們逮捕林山照，他持有槍砲，他陳述他本身有
    吸食毒品，他願意將毒品上游供出，並配合警方跟其毒品上
    游購買毒品」、「當時是由林山照乘坐車輛，帶我們到臺中
    市，之前他已經以手機0000000000號與毒品上游聯繫」、「
    林山照跟乙○○打完電話之後，約在臺中港路澄清醫院急診
    室旁邊，我們到現場時，在該處等候，等到乙○○車輛出現
    ，林山照證實該車輛確實係乙○○所駕駛，我們就出現盤查
    」、「乙○○車輛出現時，林山照還有跟乙○○在通電話，
    當時林山照還在我們車上，通話完之後，我們就下車盤查，
    所以當時林山照沒有下車」、「（問：林山照當時在警方車
    輛上講電話之內容為何？）聯繫內容就是林山照想與乙○○
    購買一錢海洛因」、「（問：聯絡之後，你們才到澄清醫院
    去埋伏？）聯絡之後並沒有馬上到，林山照是與被告約定多
    久之後才到臺中，我是等到約定時間之前才到現場埋伏，第
    一次約的時間是在當天晚上10時許，地點我忘記了，但被告
    並沒有出現，是第二次被告才出現」、「他們第二次約定的
    時候，我有聽到林山照講一錢的部分」、「（問：林山照是
    以他的行動電話打被告何支電話？）是打被告0000000000號
    行動電話」、「（問：林山照跟乙○○講電話約定過程中，
    是約定要向被告買毒品或是要一起去向第三人購買毒品？）
    我聽到的是，林山照要向被告購買」等語（見原審卷第71至
    76頁）。
  (三)證人即查獲被告之南投分局偵查佐陳坤雄於原審證述：「（
    問：林山照打電話過程你是否聽聞？）有，路上林山照陸續
    打了多通電話，到了臺中市澄清醫院中港院區門口，林山照
    問對方到了沒，有沒有帶東西」、「林山照用台語問對方到
    了沒、東西有沒有帶，順便帶一支筆給我，筆就是指注射針
    筒」、「（問：依照林山照與對方談話內容是否可以判斷對
    方就是販毒者，或者是對方只是從第三處取得毒品要來交付
    給林山照？）林山照就是要拿錢跟對方買」等語（見原審卷
    第115至117頁）。
  (四)經比對林山照所持有之0000000000號行動電話，於95年12月
    月4日、5日與被告上開0000000000號行動電話之通聯紀錄，
    顯示該2門號在案發當時確曾先後於：(1)4日晚間11時17分、
    (2)4日晚間11時22分、(3)4日晚間11時24分、(4) 4日晚間11時
    25分、(5)4日晚間11時56分、(6)5日凌晨零時零5分、(7)5日凌
    晨零時零7分，有連續密集之聯繫，此有被告之0000000000
    號行動電話通聯紀錄在卷可參（見原審第87、87-1頁）。
  (五)被告於澄清醫院門口為警查獲時，腰際褲袋內藏有 2包疑似
    毒品之白色粉末及注射針筒 2支等情，業據證人陳志科於原
    審證述明確（見原審卷第72頁），並有警員於查獲當時拍攝
    之現場照片在卷可稽（見警卷第25頁)。而該2包白色粉末，
    連同警方另在被告租屋處扣得疑似毒品之 3包白色粉末，經
    送鑑定結果，確實均含有海洛因成分，該 5包毒品合計淨重
    8.93公克，空包裝總重2.27公克，純度32.30%等情，有法務
    部調查局 95年12月31日調科壹字第09523052840號鑑定書附
    卷可憑（見偵查卷第25頁）。
  (六)而被告於警詢亦坦承：案發當天林山照係以0000000000號行
    動電話打伊之手機0000000000號，要跟伊買毒品海洛因，雙
    方約在台中市○○路○段118號澄清醫院門口交易等語（見警
    卷第3頁)，經核與證人林山照、陳志科、陳坤雄上開證詞（
    即渠等所述林山照以電話向被告購買海洛因，被告隨即攜帶
    海洛因前往約定地點）大致相符，並有通聯紀錄之客觀證據
    可資相互印證，復有上述 2包海洛因扣案可資佐證，足見被
    告確有販賣海洛因予林山照而未遂之犯行。
  (七)至被告於警詢雖供稱：案發當天林山照撥打電話給伊，係要
    向伊買半錢的海洛因等語，核與證人林山照於警詢證稱：當
    天伊係要向被告購買一錢之海洛因等語，略有不符。然查，
    林山照案發當天係要購買一錢海洛因等情，已據證人林山照
    於原審證述屬實（見原審卷第 112頁，雖林山照於原審另證
    稱：當天被告約伊在該處見面，是要帶伊去買毒品云云，此
    部分所證顯不足採，詳如後述），而本案係林山照主動配合
    警員欲查緝販賣毒品者，並由林山照撥打電話與被告聯繫，
    是當天究係要購買多少數量之海洛因，當以林山照所述為可
    採，故本院認當天林山照欲向被告購買之海洛因數量應係一
    錢，附此敘明。
三、被告雖以前詞置辯，且其選任辯護人亦以：本案警察以釣魚
    方式誘捕被告，屬陷害教唆，被告之行為應不構成犯罪。又
    林山照之警詢筆錄係於夜間製作，當時之精神狀況本非良好
    ，且斯時復有毒癮發作之情形，觀諸警詢錄音帶，林山照於
    警方詢問過程中，呈現昏睡、遲鈍，甚至有誤認事實之陳述
    ，警方明知上情，竟仍繼續詢問，並且不讓林山照上廁所尿
    尿，其所製作之警詢筆錄是否完全出於自由意思之陳述，即
    有可疑，且警方亦難脫有疲勞詢問之嫌；再依警詢錄音之過
    程，林山照自始至終均未提及被告有販賣毒品之行為，其警
    詢筆錄記載：林山照知道被告有在販賣毒品等語，應係警員
    於製作筆錄過程中所自述，是林山照之警詢筆錄應無證據能
    力，不得作為被告論罪之依據；另被告於製作警詢筆錄時，
    亦因毒癮發作，故被告之警詢筆錄亦非出於其正常意識所為
    之陳述，亦不得採為論罪之依據等語，為被告辯護。而證人
    林山照於原審亦附合被告說詞，改稱：伊於案發前曾與被告
    一起合買海洛因，知道被告有管道可以取得海洛因，所以警
    察問伊海洛因來源時，伊才告訴警察是透過被告取得海洛因
    ，查獲當天伊打電話約被告見面，是要被告帶伊去買海洛因
    ，不是要向被告買海洛因云云。查：
  (一)林山照於警詢雖有毒癮發作之情形，但其精神及意識仍清醒
    ，且其亦有同意夜間接受詢問等情，業據證人即製作筆錄之
    吳岳朋於原審證述在卷（見原審卷第113、114頁），且證人
    林山照於原審亦自承：伊有同意警員夜間詢問，警詢時精神
    狀態尚良好，可以製作筆錄，筆錄內容是出於伊自由意思，
    警察沒有以強迫之方法作筆錄等語（見原審卷第111頁)，參
    以卷附警詢錄音譯文所載，林山照對於警員所詢問之問題，
    均能清楚陳述，並無語無倫次，或答非所問之情形，此有其
    警詢錄音譯文附卷可稽（見外放臺灣臺中地方法院刑事庭卷
    證索引卷第1至20頁)，足見林山照於製作警詢筆錄時雖有毒
    癮發作之情形，但並不影響其陳述、思考之能力，其警詢筆
    錄確係出於自由陳述所為，又林山照既同意夜間接受詢問自
    無疲勞訊問之情形。
  (二)被告於製作警詢筆錄時，雖亦有毒癮發作之情形，但其精神
    狀況還正常等情，亦據證人即製作警詢筆錄之警員陳志科於
    原審證述在卷（見原審卷第74頁），參以卷附警詢錄音譯文
    所載，被告對於警員所詢問之問題，均能清楚陳述，並無語
    無倫次，或答非所問之情形（見外放臺灣臺中地方法院刑事
    庭卷證索引卷第21至35頁），且被告於警詢又能提出「現在
    承認可不可以交保」之交換條件（見該索引卷第26頁），足
    見被告於製作警詢筆錄時雖有毒癮發作之情形，但並不影響
    其陳述、思考之能力，其警詢筆錄確係出於自由陳述所為，
    自有證據能力，得為證據。
  (三)選任辯護人雖以警員於製作林山照之警詢筆錄時，曾提及「
    等一下，尿不要亂尿，我這裡沒有褲子給你換，也沒那個時
    間帶去」等語，而認警員製作筆錄時禁止林山照上廁所尿尿
    ，惟林山照於原審均未提及警員有禁止其上廁所之情形，且
    觀之警員上開陳述，應係「警員叫被告不要隨便尿尿，否則
    警局沒有褲子讓林山照換，也沒有時間帶林山照去換褲子，
    等一下就要帶林山照上廁所」，選任辯護人認警員禁止林山
    照上廁所，似有誤會。
  (四)依林山照於警詢所述：伊係於案發前二星期，參加朋友聚會
    認識被告，被告表示自己有管道可取得海洛因，並留下聯絡
    電話等語（見警卷第10頁），林山照於警詢時均未提及其曾
    與被告合資購買海洛因之情事，甚至在被告已於警詢先行自
    白曾於 95年12月3日販賣海洛因予林山照之情況下（此部分
    因僅有被告之自白而無其他佐證，不另為無罪諭知，詳如後
    述），林山照於警詢猶堅詞否認有此事（見警卷第12頁），
    則其事後於原審翻異前詞，改稱：案發前曾與被告合買海洛
    因，查獲當日打電話是要被告帶伊去買海洛因云云，顯屬附
    和被告，為被告脫罪之詞，不足採信。且參照林山照於原審
    所證：「（問：你在警局是說跟乙○○買毒品或是乙○○帶
    你去買毒品？）警察問我海洛因何來，我說我找乙○○買」
    、「（問：有無告訴警察是乙○○帶你去跟別人買的？）警
    察沒有問，我就沒有講」（見原審卷第113頁)，足見證人林
    山照為警查獲後，確實對警員陳述向被告購買海洛因，警員
    始授意指示林山照以電話誘出被告。
  (五)被告辯稱查獲當日前往澄清醫院門口與林山照會合之目的，
    是要與林山照合購海洛因，然當時被告身上除經警查扣海洛
    因2包（各含袋重1.9公克及2.25公克），嗣經被告同意後，
    又至其臺中縣潭子鄉○○街69巷34號6樓租屋處扣得海洛因3
    包（各含袋重4.45公克、1.75公克、1.6公克），被告尚有5
    包海洛因之庫存，何須於接獲林山照電話後，連夜外出，只
    為與林山照合買海洛因？又被告若非欲將該 2包海洛因販賣
    予林山照，何須專程從租屋處帶出，徒然增加途中為警查緝
    之風險？另被告與林山照並非熟識，此為其 2人所共同是認
    ，且其 2人所欲合購之數量亦非屬海洛因磚之大量，何須特
    地相約合資購買？均屬有違常情之處，被告所辯自難以採信
    ；至被告於本院審理時雖改稱：當天伊是跟林山照約好，要
    帶其去跟別人買毒品云云（見本院卷第62、82頁），然此不
    僅與其於原審所供不符，已難採信，況被告當天若確係要帶
    林山照去向別人購買毒品，又何庸急於凌晨相約見面，身上
    又豈會攜帶 2包毒品，徒增為警察獲之風險，是被告於本院
    所辯，亦屬事後卸責之詞，不足憑採。
  (六)依警詢錄音帶譯文所示，林山照於警詢中確稱，其不知道被
    告之真實姓名，只知道他的綽號叫「做伙」（台語發音），
    而被告之姓名為乙○○，係警員所告知等情，此雖有錄音譯
    文在卷可佐（見上開卷證索引卷第16頁）。然查，被告確係
    經由林山照誘捕而經警查獲等情，已詳如上述，而警員係於
    當日凌晨零時30分，即已查獲被告，待至當日 5時許，始製
    作林山照之警詢筆錄，警員於製作林山照之警詢筆錄時早已
    查知被告之真實姓名，故警員於製作警詢筆錄時，告知林山
    照被告之真實姓名為乙○○，再詢問林山照是否有向警員所
    查獲之「乙○○」購買毒品，此種詢問方式並無違背任何程
    序，選任辯護人以：林山照自始至終均未提及被告有販賣毒
    品之行為，其警詢筆錄記載，林山照知道被告有在販賣毒品
    ，應係警員於製作筆錄過程中所自述云云，而認林山照之警
    詢筆錄應無證據能力，自不足採。
  (七)辯護人雖以本案應屬陷害教唆，被告之行為應不構成犯罪。
    惟所謂陷害教唆，係指犯罪行為人原不具犯罪之故意，純因
    司法警察設計教唆，始萌生犯意，進而著手實行犯罪構成要
    件行為而言；若行為人原本即有犯罪之意，僅因教唆人之教
    唆而彰顯其犯行，自無何陷害可言，不得援引陷害教唆之名
    義，充作其免責之藉口（最高法院93年度台上字第4426號、
    94年度台上字第6174號判決意旨參照）。本件固先由警員查
    獲林山照，由其供出海洛因來源後，經警授意向被告佯稱欲
    購買海洛因，以誘捕偵查之方式而查獲被告，但依證人林山
    照警詢時所述：伊係在朋友聚會中認識被告，被告稱有管道
    可以取得海洛因，並留下聯絡電話等語，且於林山照以電話
    與被告聯絡購買海洛因後，被告即攜帶上開海洛因前往約定
    地點欲交付予林山照，而為警查獲，顯然被告原即有販賣海
    洛因之意，而非因林山照配合警方誘捕所致，與所謂陷害教
    唆即有區別，自不足以阻斷被告犯罪之成立。
  (八)被告之選任辯護人雖聲請傳訊證人陳晉誠，以證明被告確係
    與林山照合資向他人購買毒品，並向法務部調查局函查扣案
    之5包毒品（即被告當場為警察查扣之2包毒品，及事後被告
    偕同警員再至其住處查扣3包毒品)，是否摻有其他毒品或雜
    質，若摻有其他毒品或雜質，對吸毒者是否會造成影響？但
    查本案被告究係欲帶林山照前去向他人購買毒品，或係欲與
    被告合資向他人購買毒品，被告前後所供已有不符，證人陳
    晉誠又豈會知悉被告當天係為何事而與林山照見面，況依被
    告與林山照所持有之上開行動電話通聯紀錄所示，被告自95
    年 12月4日晚上11時17分許，至其經警查獲前，僅與林山照
    一人有電話聯繫，陳晉誠當時並未與被告有所通聯，又豈會
    知悉被告當天欲從事何事，況本件事證已明，陳晉誠自無傳
    訊之必要；再扣案之5包毒品，經送鑑定結果，純度僅有32.
    3% ，有上開鑑定書在卷可參，是扣案之5包毒品確摻有其他
    物質無誤，而依審判實務所見，下游吸毒者或大盤、中盤、
    小盤販毒者，所持有之海洛因，純度不可能百分之一百（直
    接走私進口者除外），販賣者為謀暴利，均會於其所販賣之
    毒品中摻雜其他成分，是選任辯護人聲請向法務部函請上開
    事項亦無必要。
  (九)綜上所述，被告所辯及選任辯護人所為之辯解，均不足採信
    ，本件事證明確，其犯行堪以認定。
四、按販賣毒品罪，雖不以販入之後復行賣出為要件，祇要以販
    賣營利為目的，將毒品販入或賣出，有一於此，其犯罪即為
    完成。但在販入後連續賣出之場合，其第二次以後之賣出行
    為，倘係購買者為協助警察辦案佯稱購買，而將販賣者誘出
    以求人贓俱獲，因其無實際買受之真意，且在警察監視之下
    伺機逮捕，事實上亦不能真正完成買賣，則該次行為，僅能
    論以販賣未遂（最高法院90年度台上字第7030號判決意旨參
    照）。本件並無證據證明被告係以營利為目的而販入扣案海
    洛因，且因林山照係在警察授意指示下，佯稱向被告購買海
    洛因，林山照實際上並無買受之意，而該次買賣在警察監視
    下事實上亦不可能完成，故核被告所為，應係犯毒品危害防
    制條例第 4條第6項、第1項之販賣第一級毒品未遂罪。被告
    因販賣而持有海洛因之低度行為，為販賣第一級毒品之高度
    行為所吸收，不另論罪。起訴書認被告所為係犯販賣第一級
    毒品既遂罪嫌，容有未合，惟此僅為犯罪既未遂階段不同，
    尚不生變更起訴法條之問題。被告曾因毒品危害防制條例案
    件，經臺灣彰化地方法院以 91年度訴字第228號、92年度訴
    字第780號，分別判處有期徒刑10月、1年確定，嗣兩案接續
    執行，於 94年7月22日假釋出監，並於94年9月4日假釋期滿
    未經撤銷假釋而執行完畢，有臺灣高等法院被告前案紀錄表
    在卷可參，其於有期徒刑執行完畢後， 5年內故意再犯本件
    有期徒刑以上之罪，為累犯，應就其併科罰金部分加重其刑
    （至販賣第一級毒品之法定刑為死刑、無期徒刑，依法均不
    得加重）。被告已著手於犯罪行為之實行而不遂，爰依刑法
    第 25條第2項規定，按既遂犯之刑減輕其刑，併就罰金部分
    先加重其刑後減輕之。又販賣第一級毒品罪之法定刑為死刑
    或無期徒刑，本件被告經依未遂犯之規定減刑後，依刑法第
    62 條第2項規定，仍須處15年以上20年以下有期徒刑。本院
    衡以被告本案販賣毒品之對象能證明者僅有林山照一人，次
    數亦僅有一次，且屬未遂，與一般毒梟大量流毒他人，嚴重
    危害社會秩序之惡性顯然有別，被告犯罪情狀可憫恕，若科
    以上開減刑後之最低度刑（有期徒刑15年）仍有過重之嫌，
    爰依刑法第59條規定，酌量減輕其刑。
五、原審以被告罪證明確，予以論罪科刑，固非無見，惟：(一)按
    毒品危害防制條例第 18第1項前段雖規定「查獲之毒品，不
    問屬於犯人與否，應宣告沒收銷燬」，然仍應與本案有關者
    為限。查，在被告臺中縣潭子鄉上開租處所查扣之 3包海洛
    因，並無法證明與被告所犯之本案有關，原判決於本案中宣
    告沒收銷燬，即有未當；(二)有關行動電話之 SIM卡，依電信
    業者與消費者之定型化契約約定，該 SIM卡之所有權人仍屬
    電信業者所有，原審諭知沒收該 SIM卡，亦有未合；(三)按集
    合犯係實質上一罪，於刑事訴訟上僅有一個裁判客體，法院
    若認檢察官起訴之集合犯部分，有一部分構成犯罪，另一部
    分不構成犯罪，僅須於主文中諭知有罪部分之罪刑，就認為
    無罪之部分，只須於理由中敘明不另為無罪之諭知即可。查
    檢察官於起訴書中原雖載明被告所犯上開有罪部分及後述不
    另為無罪之部分，係分別起意，應分論併罰，然公訴檢察官
    已於原審審理時更正起訴書之論述，改論被告就上開論罪及
    不另為無罪諭知之部分，係出於一個販賣之決意，而反覆、
    繼續為之，應依集合犯之關係論以一罪（見原審卷第69頁）
    ，揆諸上開說明，原審就後述不另為無罪諭知之部分，於主
    文欄中再為無罪之諭知，亦有未合。被告上訴意旨猶執前詞
    指摘原判決不當，為無理由，檢察官上訴意旨以上開理由欄
    五之(三)該部分之說明，指摘原判決不當，即有理由，且原判
    決又有上開可議之處，自應由本院將原判決撤銷改判。爰審
    酌被告本身亦有施用毒品之惡習，當知毒品對人身心戕害之
    嚴重性，年輕力壯，不思努力工作賺取正當酬勞，竟欲藉流
    毒他人牟利，事後未能坦承犯行，對自己違法行為欠缺悔悟
    改過之具體表現，惟其本案犯行係在警員監視下所為，事實
    上無完成可能，犯罪所生損害非鉅等一切情狀，量處如主文
    所示之刑。公訴人具體求處無期徒刑，參以被告個案犯罪情
    節及量刑應斟酌情狀，稍有過重，附此敘明。扣案毒品海洛
    因2包（各含袋重1.9公克及2.25公克，其空包裝已與毒品無
    從析離，應視為毒品之一部分），應依毒品危害防制條例第
    18條第1項前段規定，宣告沒收銷燬。又扣案搭配000000000
    0號門號之行動電話機具1支（SIM除外)，屬被告所有，業據
    其供明在卷，依依前開說明，堪認係供被告與林山照聯絡販
    毒之物，亦應依毒品危害防制條例第 19條第1項規定諭知沒
    收（至SIM卡因非被告所有，不沒收，詳如上述)，至在被告
    身上另查扣之0000000000號行動電話 1支、現金15萬9100元
    及注射針筒2支，暨在被告上開租處另查扣之海洛因3包（毛
    重各4.45公克、1.75公克、0.6公克），及安非他命吸食器2
    組、夾鏈袋 439個等物，依本院調查證據之結果，均難認與
    被告本案犯行有關，爰不併為沒收之諭知。
六、公訴意旨另以：被告另於 95年12月3日，在其位於臺中縣潭
    子鄉○○街69巷34號6樓租屋處附近之加油站前，以 9000元
    之價格，販賣半錢之海洛因予林山照，而認被告此部分行為
    涉犯販賣第一級毒品既遂罪嫌，且與前述販賣第一級毒品未
    遂犯行，有集合犯之實質上一罪關係。惟按犯罪事實應依證
    據認定，無證據不得認定犯罪事實；被告之自白，不得作為
    有罪判決之唯一證據，仍應調查其他必要之證據，以察其是
    否與事實相符，刑事訴訟法第154條第2項、第156條第2項分
    別定有明文。本件檢察官認被告有此部分販賣海洛因予林山
    照既遂之犯行，無非係以被告警詢之自白為其依據。惟證人
    林山照於警詢、偵查及原審從未陳述其曾於 95年12月3日，
    向被告購買9000元海洛因之事實，而檢察官亦未提出被告與
    林山照該次交易之通訊監察譯文、通聯紀錄或其他證據或指
    出證明方法可資佐證被告確有該次販賣海洛因予林山照之犯
    行，本院復查無其他積極證據足以證明被告確有公訴人此部
    分所指之販賣第一級毒品既遂行為，參諸上開說明，自不得
    僅憑被告唯一之自白，逕予認定其有公訴人上開所指販賣海
    洛因既遂之犯罪事實，此部分既屬不能證明被告犯罪，惟公
    訴人認此部分與上開論罪科刑部分，有集合犯之實質上一罪
    關係，爰不另為無罪之諭知。
據上論結，應依刑事訴訟法第369條第1項前段、第364條、第299
條第1項前段，毒品危害防制條例第4條第6項、第1項、第18條第
1項前段、第19條第1項，刑法第11條、第25條第2項、第47條第1
項、第59條，判決如主文。
本案經檢察官甲○○到庭執行職務。
中　　華　　民　　國　　96　　年　　9 　　月　　28　　日
            刑事第十庭    審判長法　官　林　照　明
                                法　官　林　欽　章
                                法　官　蔡  名  曜
上列正本證明與原本無異。
如不服本判決應於收受送達後十日內向本院提出上訴書狀，其未
敘述上訴之理由者並得於提起上訴後十日內向本院補提理由書（
均須按他造當事人之人數附繕本）。
                                書記官　劉　恒  宏
中　　華　　民　　國　　96　　年　　10　　月　　 1　　日
附錄論罪科刑法條
毒品危害防制條例第4條第1項、第6項
製造、運輸、販賣第一級毒品者，處死刑或無期徒刑；處無期徒
刑者，得併科新臺幣1000萬元以下罰金。
前五項之未遂犯罰之。
